臺灣高等法院臺南分院刑事判決　　　　　　　　　　　　　　　　　　　　行股
　　上　訴　人
　　即　被　告　甲　○　○
　　選任辯護人　鄭　和　傑　律師
　　　　　　　　蘇　新　竹
　　　　　　　　謝　依　良
右上訴人因違反動產擔保交易法案件，不服臺灣臺南地方法院九十年度易字第二三九
０號中華民國九十一年三月二十五日第一審判決（起訴案號：臺灣臺南地方法院檢察
署八十九年度偵字第一三五三０號），提起上訴，本院判決如左：
    主      文
上訴駁回。
    事      實
甲○○於民國（下同）八十九年五月二十九日，以動產擔保交易法之附條件買賣方式
，向福灣企業股份有限公司（下稱福灣公司）購買車牌八Ｊ─五三五二號自用小客車
一輛，約定分期總價金新臺幣（下同）一百十萬零二千一百九十二元，除頭期款二十
一萬四千一百九十二元外，餘款分三十六期繳納，自同年六月二十九日起，每月為一
期，每期付款二萬五千六百七十二元，價金未完全付清前，標的物所有權仍歸屬福灣
公司，存放地點為臺南市○○區○○路五段一七一巷四十七弄二十六號，甲○○僅得
依約占有使用，不得任意遷移或為其他處分，並辦理動產擔保附條件買賣登記，為動
產擔保交易之債務人，詎其竟基於意圖為自己不法之利益，在取得該八Ｊ─五三五二
號自用小客車後，僅付款一期，自八十九年七月二十九日起，即拒不付款，並將該自
用小客車任由綽號「武雄」者取去，遷移至不明處所，致福灣公司求償無著受有損害
。案經福灣公司訴由臺灣臺南地方法院檢察署檢察官偵查起訴。
    理      由
一、上訴人即被告甲○○右揭違反動產擔保交易法之犯罪事實，已迭據其先後在歷次
    偵審中供承不諱，核與告訴人福灣公司指訴之情節相符，並有汽車附條件買賣契
    約書一份、動產擔保交易附條件買賣登記申請書一份、客戶記錄回報表二紙、照
    片二張，各影本附卷足稽，事證明確，被告之犯行洵堪認定，應予依法論科。
二、核被告所為，係犯動產擔保交易法第三十八條之罪。原審本於同上之見解，適用
    該法條及刑法第十一條前段，罰金罰鍰提高標準條例第一條前段，並審酌被告前
    甫犯動產擔保交易法犯行未久又再犯本罪、及其犯罪之動機、目的、方法、所生
    危害、迄未與告訴人和解等一切情狀，對其量處有期徒刑七月，以資懲儆。經核
    認事用法並無不合，量刑亦稱妥適。被告上訴意旨略以：其前於八十九年五月五
    日所犯違反動產擔保交易法罪，甫於同年十月十一日經原審法院判處有期徒刑五
    月，如易科罰金以三百元折算一日，並於同年十一月二十日確定，而本件犯罪時
    間係於八十九年七月二十九日，於前案判決確定前，二罪犯罪時間相近，所犯罪
    名相同，顯係連續犯，應為前案確定判決效力所及，乃原判決未依法諭知免訴，
    顯有違誤，指摘原判決不當云云。按案件曾經判決確定者，應諭知免訴之判決，
    刑事訴訟法第三百零二條第一款定有明文，此項原則關於實質上一罪或裁判上一
    罪均有適用，連續犯及牽連犯係裁判上一罪，其一部分犯罪事實或其方法或結果
    之犯罪行為，曾經判決確定者，其效力當然及於全部，故檢察官復將其他部分或
    就牽連中之方法或結果行為重行起訴，即應諭知免訴之判決，不得再予論科，固
    迭據最高法院著有判例在案。且查被告前於八十九年五月五日所犯違反動產擔保
    交易法罪，業經原審法院於八十九年十月十一日判處有期徒刑五月，如易科罰金
    以三百元折算一日，並於八十九年十一月二十日確定，於九十年四月二十七日執
    行易科罰金完畢等情，固亦有原審法院八十九年度南簡字第五八四號簡易判決、
    及其刑案資料查註紀錄表在卷可佐。惟按連續犯之認定，除客觀上須所犯數罪時
    間緊接罪名相同外，主觀上尚須具有概括之犯意，始足當之。本件縱認被告先後
    所犯二罪時間緊接罪名相同，然因被告在本院問以：你向匯豐公司買的汽車，因
    為違反動產擔保交易法在法院審理中，為何還向福灣公司購買汽車，也違反動產
    擔保交易法，是否係向匯豐公司買車的時候就想日後連續這樣做，等是否具有概
    括犯意之問題時，既答覆稱：我沒有這樣想，我只是為了生活不得已才這樣等語
    明確在卷，顯見其於前案犯案時，主觀上並不具連續犯罪之概括犯意，而係日後
    無車為了生活始又臨時起意再犯，應認係個別之數罪，與前案不具裁判上一罪之
    連續犯關係，自非前案確定判決效力所及，被告上訴為無理由，應予駁回。
三、據上論斷，應依刑事訴訟法第三百六十八條，判決如主文。
本案經檢察官曾顯智到庭執行職務
中      華      民      國    九十一    年      五      月    二十八    日
                                  臺灣高等法院臺南分院刑事第二庭
                                      審判長法官  林  永  茂
                                            法官  蘇  重  信
                                            法官  陳  清  溪
右正本證明與原本無異。
不得上訴。
                                      法院書記官  劉  岳  文
中      華      民      國    九十一    年      五      月    二十八    日
動產擔保交易法第三十八條：
動產擔保交易之債務人，意圖不法之利益，將標的物遷移、出賣、出質、移轉、抵押
或其他處分，致生損害於債權人者，處三年以下有期徒刑、拘役或科或併科六千元以
下罰金。
